【裁判字號】    98,訴,1462
【裁判日期】    990226
【裁判案由】    損害賠償
【裁判全文】
臺灣桃園地方法院民事判決              98年度訴字第1462號
原      告  乙○○
            丙○○
被      告  甲○○
            聚凱空間室內設計公司
法定代理人  丁○○
共      同
訴訟代理人  林瀚榕律師
            韓邦財律師
複  代理人  許惠君律師
上列當事人間請求損害賠償事件，本院於民國99年2 月1 日言詞
辯論終結，判決如下：
    主  文
被告聚凱空間室內設計公司應給付原告各新臺幣柒萬肆仟玖佰玖
拾元。
原告其餘之訴駁回。
訴訟費用由被告聚凱空間室內設計公司負擔二分之一，餘由原告
負擔。
本判決原告勝訴部分得假執行。但被告聚凱空間室內設計公司如
各以新臺幣柒萬肆仟玖佰玖拾元為原告預供擔保，各得免為假
執行。
    事  實  及  理  由
甲、原告起訴主張，被告於民國98年4 月2 日起在門牌號碼桃園
    縣八德市○○路119 號及121 號11樓之房屋（下稱被告甲○
    ○之房屋）擅自進行變更室內隔間之工程（下稱系爭工程）
    即打通隔戶RC牆、室內隔間牆及樓面地磚等處。然因施工不
    當造成樓下原告所居住同棟樓即桃園縣八德市○○路119 號
    、121 號10樓之房屋（下稱原告之房屋）屋頂、室內隔間牆
    、樑柱及RC結構牆均嚴重龜裂，且產生屋頂漏水問題，嚴重
    影響原告生活，並減損原告房屋之價值。被告鑽孔工程現持
    續進行中，原告房屋漏水問題亦持續擴大，顯難回復原狀，
    況原告房屋某些裂縫超過0.2 公釐，價值減損難以估計。爰
    依民法第196 條、第213 條、第215 條之規定提起本件訴訟
    ，請求被告賠償原告房屋減損之價值及其修繕費用等語。並
    為訴之聲明：被告應給付原告各新臺幣（下同）140 萬元。
乙、被告則以：被告甲○○之房屋於98年4 月間委由被告聚凱設
    計有限公司（下稱聚凱公司）進行系爭工程，包含室內打通
    及刨除原有地磚工程，詎遭原告質疑系爭工程將造成原告房
    屋結構上之危險，故被告乃於98年6 月1 日委請結構技師即
    訴外人楊永豐前往勘驗，經其判斷結果上開工程並不影響建
    築結構安全；又被告聚凱公司刨除原有地磚後，亦曾進行11
    樓地板層防水工程，始進行鋪設新地磚工程，顯見原告之本
    件主張不實。況原告房屋有些裂縫應是溫度、濕度使然，為
    混凝土拉應力所生之裂縫。再被告甲○○為本件裝修工程之
    定作人，縱承攬人即被告聚凱公司因執行承攬事項，不法侵
    害他人權利，依民法第189 條之規定，原則上亦不負損害賠
    償責任，且原告未舉證證明被告甲○○有何定作或指示上之
    過失等語，資為抗辯。並為答辯聲明：原告之訴駁回；如受
    不利判決願供擔保請准宣告假執行。
丙、得心證之理由：
一、經查，原告所主張被告於98年4 月2 日起在被告甲○○之房
    屋進行系爭工程；而原告之房屋係位於被告甲○○房屋之樓
    下即同棟建物之10樓，且原告建物已有屋頂、室內隔間牆、
    樑柱、RC結構牆龜裂，且有屋頂漏水之問題等事實，除有被
    告甲○○房屋裝修照片12張、原告房屋損害之照片50張附卷
    可稽（見本院卷第6 頁、第7 頁、第9 頁至第15頁）外，並
    為被告所不爭執。又被告所抗辯稱系爭工程係被告甲○○委
    由被告聚凱公司進行，被告聚凱公司為系爭工程之承攬人，
    被告甲○○則為定作人等事實，亦為原告所不爭執，是均堪
    信為真實。
二、次查，本件經本院囑託臺灣省建築師公會就下列事項為鑑定
    ：(1)被告甲○○房屋之裝修工程即系爭工程是否會造成原告
    房屋之屋頂、室內隔間牆、樑柱及RC結構牆龜裂受損並漏水
    ？(2)若系爭工程會造成原告房屋之上開損害，此損害可否回
    復原狀即修復？修復所需之工程內容為何？費用多少？等事
    項為鑑定，其鑑定結果略以：被告甲○○之房屋因裝修變更
    分戶牆、分間牆及空間用途（盥洗室位置變更），於敲除牆
    壁、地板、安裝水電管線過程中，使用施工機械切除或敲除
    牆壁、地板，因施工震動造成原告房屋樓板裂縫、漏水、室
    內隔間牆、樑柱及RC結構牆龜裂受損。原告房屋因施工震動
    造成樑、柱、樓板、牆壁裂縫、漏水，可能原因分析如下：
    因內部應力作用，致使材料本身具有之容許抵抗應力無法
    承受，而發生的一種應變行為。其產生之形式如橫向裂縫、
    垂直或水平裂縫、角隅裂縫、網狀裂縫、不規則裂縫…。
    因外部應力作用，致使材料本身具有之容許抵抗應力無法承
    受，而發生的一種應變行為。其產生之形式如橫向裂縫、垂
    直或水平裂縫、角隅裂縫、網狀裂縫、不規則裂縫…。因
    不同材料膨脹係數不同，於介面處產生之水平或垂直裂縫。
    因施工過程敲除部分樓板、管道間、給排水管…，造成水
    短暫溢流，水沿樓板裂縫滲入原告房屋，造成滲水。上述龜
    裂形式、裂縫寬度，依經驗判斷應屬內外部應力作用下造成
    ，其裂縫寬度約介於0 ～0.2mm 間，尚屬可容許之混凝土裂
    縫，對建築物安全應無立即性之危險。樓板滲水部分應俟被
    告吳文吉房屋裝修完成後，再觀察一段時日，是否仍持續滲
    水？原告房屋修復內容及費用概估如附表所示；另結論則略
    以：被告甲○○房屋施作之系爭工程，依現場會勘結果，
    就裂縫產生位置、形狀、大小，會造成原告房屋之屋頂、室
    內隔間牆、樑柱及RC結構牆龜裂受損並漏水。依現場會勘
    ，就裂縫產生位置、形狀、大小，原告房屋所受損害修復所
    需之工程內容如附表所示，費用估約每戶74,993元等語，有
    臺灣省建築師公會桃園縣辦事處99年1 月5 日（98）台建師
    桃鑑字第107 –6 號函附之98年12月28日93067 號鑑定報告
    書在卷可參（見本院卷第42頁至第87頁）。本院認為上開鑑
    定機構係委由就建築方面有專業知識之建築師為鑑定；且鑑
    定人與兩造間又無何特殊之親誼故舊關係，是其所為鑑定內
    容，自屬客觀可信。再依上開鑑定結果可知，被告聚凱公司
    施作系爭工程之行為，已造成原告房屋受有上開損害；且此
    行為與結果間，確有相當因果關係，亦無疑義。而原告房屋
    所受之損害，其回復原狀之費用則應以每人各74,993元為當
    。
三、按因故意或過失，不法侵害他人之權利者，負損害賠償責任
    ；負損害賠償責任者，除法律另有規定或契約另有訂定外，
    應回復他方損害發生前之原狀。第1 項情形，債權人得請求
    支付回復原狀所必要之費用，以代回復原狀，民法第184 條
    第1 項前段、第213 條第1 項、第3 項定有明文。又原告於
    本件訴訟審理時雖僅引據民法第196 條、第213 條、第215
    條等規定，然此等規定係屬民法侵權行為之賠償方法及回復
    原狀之內容，原告又已主張被告應負損害賠償責任，自得認
    為原告已併主張侵權行為成立要件之基本規定即民法第184
    條第1 項前段規定，此併敘明。而查，被告聚凱公司係實際
    施作系爭工程之人，其所為施作行為致原告房屋受有前述損
    害，且其間有相當因果關係等節，既均經認定如前，則原告
    依上開法律規定，請求被告聚凱公司賠償原告回復原狀之費
    用即賠償原告每人74,993元，於法即屬有據。至原告所主張
    逾此金額之回復原狀費用，則尚無據，並不足採。
四、再按不法毀損他人之物者，被害人得請求賠償其物因毀損所
    減少之價額；不能回復原狀或回復顯有重大困難者，應以金
    錢賠償其損害，民法第196 條、第215 條固亦定有明文。然
    查，本件原告房屋所受之損害已經可由前述鑑定結果所示之
    方法加以回復原狀；且依受損之狀況、回復原狀工程之內容
    與所需費用，將之與一般房屋之價值相較，並衡諸社會上一
    般交易情形，本院認為原告房屋於修復後，尚難認為有何減
    少價額之情形，是此部分原告請求被告賠償，尚嫌無據。又
    原告房屋所受損害既非不能回復，且依前述其回復之方法與
    費用，亦難認有何重大困難之處，是原告併請求被告聚凱公
    司賠償不能回復原將或回復顯有重大困難之部分，亦屬於法
    未合。
五、又按承攬人因執行承攬事項，不法侵害他人之權利者，定作
    人不負損害賠償責任。但定作人於定作或指示有過失者，不
    在此限，民法第189 條另有明文。且按承攬人為承攬事項，
    加害於第三人者，定作人除於定作或指示有過失外，不負賠
    償之義務，最高法院18年上字第2010號判例意旨亦可供參照
    。本件被告甲○○為系爭工程之定作人，其委由承攬人即被
    告聚凱公司施作系爭工程，前已述及。而原告又未能舉證證
    明被告甲○○於定作或指示有何過失行為；況依系爭工程純
    係室內裝修，內容為變更分戶牆、分間牆及空間用途，施工
    過程須為之行為如敲除牆壁、地板、安裝水電管線過程，衡
    諸現行一般裝修房屋之常態，尚屬一般從事類似行業之人所
    能為之，非僅由少數專精人士始得勝任，是由此觀之，亦難
    認為被告甲○○委由被告聚凱公司施作系爭工程，於注意其
    施工能力之部分有何過失。故原告請求被告甲○○應共同負
    擔賠償責任之部分，依上開法律規定及最高法院判例意旨之
    說明，自不可採。
六、從而，原告依民法侵權行為規定之法律關係，請求被告聚凱
    公司給付原告各74,993元，為有理由，應予准許。至原告其
    餘請求之部分，則為無理由，應予駁回。
七、兩造其餘攻擊或防禦方法及未經援用之證據，經本院斟酌後
    ，認為均不足以影響本判決之結果，自無再逐一詳予論駁之
    必要，亦此敘明。
八、本判決所命被告聚凱公司給付各原告之金額均未逾50萬元，
    依民事訴訟法第389 條第1 項第5 款規定，應依職權宣告假
    執行。又被告聚凱公司陳明願供擔保，請准宣告免為假執行
    ，經核無不合，爰併予酌定如主文所示之擔保金額，准許之
    。
據上論結，本件原告之訴為一部有理由，一部無理由，依民事訴
訟法第79條、第85條第1 項前段、第389 條第1 項第5 款、第
392 條第2 項，判決如主文。
中    華    民    國    99    年    2     月    26    日
              民事第二庭    法  官  張震武
以上正本係照原本作成
如對本判決上訴，須於判決送達後20日內向本院提出上訴狀
中    華    民    國    99    年    2     月    26    日
                            書記官  顏伯儒
附表：
┌────────────────┬──┬──┬─────┬───────┐
│原告房屋受損須修復之項目與內容  │單位│數量│單價元/㎡ │複價 元/戶    │
├────────────────┼──┼──┼─────┼───────┤
│油漆施工架、施工前表面清潔、填縫│㎡  │388 │新臺幣    │新臺幣        │
│、補縫、傢俱設備防護、批土、油漆│    │    │193.28元  │74,993元      │
│、施工後清潔、回復原狀。        │    │    │          │              │
└────────────────┴──┴──┴─────┴───────┘

司法院資訊處製作；財團法人民間司法改革基金會備份。
